【裁判字號】    99,易,962
【裁判日期】    990921
【裁判案由】    竊盜等
【裁判全文】
臺灣高雄地方法院刑事判決               99年度易字第962號
公  訴  人  臺灣高雄地方法院檢察署檢察官
被      告  乙○○
            丁○○
上列被告等因竊盜等案件，經檢察官提起公訴（98年度偵字第
9405 、13399號），本院判決如下：
    主  文
乙○○犯竊盜罪，累犯，處有期徒刑肆月，如易科罰金，以新台
幣壹仟元折算壹日。又犯行使偽造文書罪，累犯，處有期徒刑陸
月，如易科罰金，以新台幣壹仟元折算壹日，如附表二所示偽造
「丁○○」之署名、指印及掌印均沒收。應執行有期徒刑玖月，
如易科罰金，以新台幣壹仟元折算壹日，如附表二所示偽造「丁○○」之署名、指印及掌印均沒收。
丁○○犯頂替罪，處有期徒刑月，如易科罰金，以新台幣壹仟
元折算壹日。
    事  實
一、乙○○前因竊盜案件，經臺灣臺中地方法院以94年度易字第
    2107號判決判處有期徒刑5 月，於民國（下同）95年4 月18
    日易科罰金執行完畢。詎猶不知悔改，意圖為自己不法之所
    有，分別為下述行為：
(一)於97年12月23日14時20分許，乙○○前往高雄市左營區○○○路320 號「A+1 精品百貨博愛店」（登記名稱：威緻百貨
    有限公司【下稱威緻公司】，負責人為丙○○，下稱A+1 博
    愛店）內，徒手竊取如附表一所示之物（價值共計約新台幣
    【下同】46 20 元），並撕去上開物品之商品包裝紙及防盜
    條碼，置於其黑色側背包內，得手後，仍佯裝購物而在店內
    閒逛，為該精品店店長甲○○自店內監視器發覺，而報警處
    理。嗣乙○○持其他物品至櫃臺結帳後正欲離去該精品店時
    ，遭警方當場查獲，並於其黑色側背包內扣得如附表一所示
    之物品，始悉上情。
(二)詎乙○○為規避刑責，竟於警方詢問及臺灣高雄地方法院檢
    察署（下稱高雄地檢署）檢察官於97年12月23日21時30分許
    訊問時，假冒「丁○○」之名義應訊，並基於偽造署押之犯
    意，在如附表二所示文件上接續偽造「丁○○」之署名25枚
    、指印61枚、掌紋2 枚，足以生損害於A+1 博愛店及警察機
    關並高雄地檢署對於犯罪偵查之正確性。嗣警方將乙○○上
    開所留存之指紋卡送請內政部警政署刑事警察局（下稱刑事
    警察局）建檔鑑驗，始悉上情。
二、丁○○明知其本人並未於上揭時間在A+1 博愛店為上開竊盜
    行為，竟意圖隱蔽乙○○竊盜之犯行，基於頂替之犯意，先
    後於98年3 月13日上午9 時45分許、3 月27日上午10時30分
    許、5 月25日下午2 時47分許，於高雄地檢署檢察官及同年
    4 月3 日上午10時19分許，由同署檢察官指揮檢察事務官就
    上開案件進行偵查時，當庭供稱前揭竊盜行為係其所為，藉
    此頂替乙○○前揭竊盜犯行，嗣經丁○○於偵查中提出答辯
    狀，始悉上情。
三、案經威緻公司委託甲○○訴由高雄市政府警察局左營分局移
    送臺灣高雄地方法院檢察署檢察官偵查起訴。
    理  由
甲、證據能力部分：
一、按被告以外之人於審判外之言詞或書面陳述，除法律有規定
    者外，不得作為證據；被告以外之人於審判外之陳述，雖不
    符刑事訴訟法第159 條之1 至之4 之規定，然經當事人於審
    判程序同意作為證據，法院審酌該言詞陳述或書面陳述作成
    時之情況，認為適當者，亦得為證據；刑事訴訟法第159 條
    第1 項、第159 條之5 第1 項分別定有明文。
二、本判決認定事實所引用之證據資料，除原已符合刑事訴訟法
    第159 條之1 至第159 條之4 ，及法律另有規定等傳聞法則
    例外規定得作為證據以外，均非公務員違背法定程序所取得
    ，且檢察官及被告2 人於本院均同意作為證據（見本院一卷
    第31頁、第二卷第40頁），復審酌各該言詞或書面陳述作成
    時之情況，並無違法不當，適於作為證據，爰認具證據能力
    。
乙、實體部分：
一、被告乙○○論罪部分：
(一)就犯罪事實一、（一）部分：
    訊據被告固坦承：伊固有在犯罪事實一（二）偽造「丁○○」之署名、指印及掌印，且行使偽造私文書等犯行，惟並
    無於犯罪事實一（一）竊盜之犯行，並辯稱：案發當時伊與
    被告丁○○一同逛A+1 博愛店，後來被告丁○○說要講電話
    ，就到A+1 博愛店外面，伊就幫被告丁○○揹背包，該背包
    裡的東西都是被告丁○○放的，伊並不知情，是結帳後走出
    該精品店時警鈴響起，店員將背包倒出來時，伊才知道背包
    裡有未結帳商品，如附表一所示之物均係丁○○所竊得，伊
    才會在警詢及偵查時均以丁○○名義應訊云云。經查：
 1‧上揭事實業經證人甲○○偵查中證稱：案發當天伊只看到被
    告乙○○在該精品店1 樓拿美材及彩妝用具後，將商品包裝
    拆除並放進背包內，拆除後的包裝丟在貨架上，剩下的商品
    則到2 樓才拆外包裝，另外有一些沒有拆除包裝的也放入背
    包內，結帳時被告乙○○也只結部分商品，她離開該精品店
    後即被伊人員攔下，伊當天並未看見被告丁○○；在案發當
    日前幾日，即97年12月17日及18日，伊發現該精品店內有被
    拆除的包裝，伊調監視錄影器來看，發現均係被告乙○○連
    續於該2 天13時許至該精品店內，用與案發當日相同手法行
    竊，伊於案發當日從頭到尾都沒看見被告丁○○等語明確（
    偵一卷第21頁）；並於本院審理時補充證稱：案發當日及97
    年12月17日、18日伊發現只有被告乙○○一人行竊，伊透過
    監視錄影帶發現被告乙○○行竊，她將貨價上物品拆除包裝
    ，將拆除後物品放入背包內，她只結帳部分商品，但放在背
    包裡之商品均未結帳，由於物品上已無條碼包裝，因此當天
    警報器並未響，她出去大門口，一直走到外面人行道，伊才
    將她攔下等語稽詳（本院二卷第95頁），並有證人王妙婷、
    杜美君於偵查中證述明確，且有監視錄影器翻拍照片28張、
    扣押筆錄、扣押物品目錄表、扣押物品收據、贓物認領保管
    單各1 份、發票影本2 張、贓證物現場照片3 張、被告乙○○使用之手機門號0000000000、000000 0000 （杜美君申請
    由乙○○使用）號、被告丁○○所使用之手機門號
    0000000000（王妙婷申請由丁○○使用）號台灣大哥大雙向
    通聯紀錄各1 份在卷可稽（見警卷第18至24頁、26頁、29至
    30頁；偵一卷第31至32頁33至51頁、74至76頁），足認被告
    乙○○於前揭時、地，確有偷竊如附表一所示物品之事實，
    堪以認定。
 2‧雖被告乙○○於本院審理中辯稱：於上揭時、地係被告丁○○陪伊去，如附表一所示物品均係丁○○偷竊後放入背包內
    ，將背包交由伊揹，伊並不知情，且事後伊打電話給丁○○
    要其負責，被告丁○○哭說要自殺，叫伊用她名字，她會負
    責到底，並於98年3 月6 日、10日、12日、25日由丁○○使
    用之0000000000號手機傳簡訊至伊所使用之0000000000號手
    機內，向伊道歉並表示會負責云云。然查：（1 ）證人甲○○於偵查及本院審理時均證稱：案發當日並未看見被告丁○○，僅看見被告乙○○一人至該精品店內，已如前述，並有
    98 年12 月18日、19日及23日該精品店內監視1 、2 樓賣場
    之監視錄影器翻拍照片共28張在卷可稽（偵一卷第31至32頁
    ），足認案發當日係被告乙○○一人獨自前往該精品店，並
    於該精品店為上揭偷竊之犯行已明。（2 ）再被告丁○○雖
    確於案發後於97年3 月6 日、10日、12日、25日、10月25日
    、以門號0000000000手機傳簡訊至被告乙○○門號00000000
    00手機，內容均表示上揭偷竊行為係被告丁○○所為，其會
    負責到底，希望被告乙○○原諒等情，此有上開簡訊翻拍照
    片18張在卷可稽（偵一卷第85至86頁；本院一卷第38至51
    頁），然業經被告丁○○於本院審理時否認在案，並經證人
    丁○○於審理時證稱:97 年12月23日14時許，伊人在位於該
    精品店附近之「龍翔飯店」，直至16時許才出門，伊傳上開
    簡訊係事發後被告乙○○在網路上叫伊出來頂替，被告乙○○向伊說有人會去伊家亂，伊害怕因而才傳上開簡訊至被告
    乙○○使用之0000000000號手機等語明確( 本院二卷第98頁
    ) ，且有被告丁○○偵查中答辯狀1 份在卷可稽( 偵一卷第
    92 至96 頁) 。且（3 ）衡情若上揭偷竊行為確為被告丁○○所為而被告乙○○果真不知情，當被告乙○○被警逮捕時
    自可立刻向警方說明實情，無須在警詢及偵查時均偽造被告
    丁○○之署名及指印，而更行成立行使偽造私文書罪名之虞
    ，且被告乙○○於警詢及偵查中供稱其偷竊之物品內容核與
    附表一所示相符，反觀被告丁○○於偵查中供稱：伊偷竊內
    容僅為卸妝乳、面霜各1 瓶，並用男性內褲及手指套標籤予
    以換貼等語( 偵一卷第13頁) ，尚有不符；若確為被告丁○○為上開偷竊行為，何以不瞭解其所偷竊之商品，反而被告
    乙○○對竊得商品項目清楚知悉，顯與常情有違；（4 ）再
    參酌被告乙○○所使用之手機門號0000000000號雙向通聯紀
    錄資料顯示：被告乙○○於97年12月23日15時55分即於案發
    被逮捕後，立即撥打電話至被告丁○○所使用之手機門號
    0000 000000 號，亦可證明被告乙○○於案發後立即聯絡被
    告丁○○代為頂替等情，雖被告乙○○所使用之手機門號
    00000000 00 號雙向通聯紀錄資料顯示：被告乙○○於97年
    12 月23 日12時56分至14時28分均在高雄市○○區○○路75
    號附近（偵一卷第41頁）；而被告丁○○所使用之手機門號
    0000000000號雙向通聯紀錄資料顯示：於97年12月23日12時
    31分至13時53分均在高雄市○○區○○路75號附近，然被告
    丁○○當時所居住之飯店在該精品店附近，業經被告丁○○
    證述如前，並不足資證明被告2 人於案發當時係同在該精品
    店內，據此，被告所辯，顯不足採。
 3‧綜上所述，足認被告乙○○所辯，顯係卸責之詞，不足採信
   。從而，本件事證明確，被告確有竊盜犯行，堪以認定，自
   應依法論科。
(二) 就犯罪事實一、（二）部分：上揭犯罪事實，業經被告乙○○坦承不諱，並有移送機關調查筆錄、口卡片、執行拘提
    逮捕告知本人、親友逮捕通知書、扣押筆錄、扣押物品目錄
    表、扣押物品收據、高雄地檢內勤偵訊筆錄各1 份、權利告
    知書共2 份、自白書1 份、內政部警政署刑事警察局98年2
    月12日刑紋字第0980018557號函1 份及所附指紋卡影本2 張
    在卷可參（警1 卷第2 至6 頁、11頁、14至23頁、25頁；偵
    一卷第5 頁），足認被告上開自白與事實相符，是被告乙○○上開行使偽造私文書之犯行，堪以認定。
二、被告丁○○論罪部分：上揭犯罪事實欄二、部分，業經被告
    丁○○坦承不諱，核與證人即被害人威緻公司高雄市博愛店
    店長甲○○於警詢、偵查及本院審理時之證述、證人王妙婷
    、杜美君與偵查中證述均相符，且有監視錄影器翻拍照片28
    張、被告丁○○答辯狀1 份、被告乙○○使用之手機門號
    0000000000、00000000 00 （杜美君申請由被告乙○○使用
    ）號、被告丁○○所使用之手機門號0000000000（王妙婷申
    請由被告丁○○使用）號台灣大哥大雙向通聯紀錄各1 份在
    卷可稽（警一卷第7 至9 頁；偵一卷第21頁、74至76頁、31
    至32頁、33至51頁、92至96 頁 ；本院二卷第95至97頁），
    在卷可參，足認被告上開自白與事實相符，是被告丁○○頂
    替之犯行，堪以認定，本案事證明確，應依法論科。
三、按刑法上偽造署押罪，係指單純偽造簽名、畫押而言，若在
    制式之書類上偽造他人簽名，已為一定意思表示，具有申請
    書或收據等類性質者，則係犯偽造文書罪（最高法院85 年
    臺非字第146 號著有判決可資參照）。又警方依刑事訴訟法
    第88條之1 第4 項、提審法第2 條第1 項等規定所製作之逮
    捕通知書，記載被逮捕人何以遭逮捕或拘提等情，由形式上
    觀察，於該欄內簽名及捺指印，即足表示由該姓名之人收受
    該項通知書之證明。其後，被逮捕人將之交付警方，應成立
    刑法第21 6條、第210 條之行使偽造私文書罪（最高法院93
    年度臺上字第1187號、第1454號、90年度臺上字第6057號著
    有判決可資參照）。司法警察（官）及檢察官於詢問犯罪嫌
    疑人時所製作之詢問筆錄或偵訊筆錄，係記載對於犯罪嫌疑
    人之詢問及其陳述，其內容當然含有受詢問人之意思表示，
    因該筆錄為公務員職務上所製作之文書，故為公文書之一種
    。受詢問人雖亦在筆錄之末簽名、蓋章或按指印，以擔保該
    筆錄之憑信性，但不能因此即認為該筆錄係受詢問人所製作
    ，而變更其公文書之性質。又司法警察（官）提供犯罪嫌疑
    人簽具之權利告知書，其記載之方式，與同一時間製作之偵
    訊（調查）筆錄相同，僅重複踐行告知之程序而已；且犯罪
    嫌疑人僅在該權利告知書之「被告知人」、「立書人」欄下
    偽簽姓名，並未表示另外製作何種文書，從而該權利告知書
    實質上與詢問筆錄無異，仍屬公務員職務上所製作之公文書
    ，非犯罪嫌疑人所製作之私文書，自應論以偽造署押罪（最
    高法院91年度台非字第294 號著有判決可資參照）。是依上
    述，本件被告乙○○在移送機關及高雄地檢署應訊時，先後
    在如附表二編號1 至6 、8 至10所示之調查筆錄、扣押筆錄
    、扣押物品目錄表、逮捕告知親友通知書、指紋卡片、口卡
    片各1 份、權利告知書共2 份以及臺灣高雄地方法院檢察署
    內勤偵訊筆錄1 份，偽造「丁○○」簽名、指印及掌印，均
    係屬偽造署押犯行，而其於如附表二編號7 及11所示之逮捕
    告知本人通知書及自白書上偽造「丁○○」簽名及指印，則
    係表示由「丁○○」本人收受該項通知書之證明，並自白於
    上揭時地竊盜之意，自屬偽造私文書犯行無疑，被告持交警
    員及被害人甲○○而行使之，則係屬行使偽造私文書犯行甚
    明。至公訴意旨認被告於如附表二編號1 至9 所示文件上偽
    造「丁○○」簽名及捺指印之犯行，應論以偽造署押罪乙節
    於此尚有未合，惟起訴書已敘明同一犯罪事實，爰依法變更
    起訴法條。
四、本件核被告乙○○所為，係犯刑法第320 條第1 項之竊盜罪
    、同法第216 條、第210 條之行使偽造私文書罪。被告丁○○所為，係犯刑法第164 條第2 項之頂替罪。而被告乙○○
    於如附表二編號7 及11所示文書上偽造「丁○○」簽名及捺
    指印之行為，乃偽造該私文書之部分行為，應為偽造私文書
    之行為所吸收；而其偽造私文書之低度行為復為行使之高度
    行為所吸收，均不另論罪。被告乙○○於如附表二編號1 至
    6 、8 至10所示文件上偽造「丁○○」簽名、指印及掌印之
    行為，係屬刑法第217 條第1 項之偽造署押犯行，然此等部
    分之犯行，與其所為如附表二編號7 及11所示之偽造署押犯
    行，有接續犯關係，應併為偽造私文書犯行所吸收，均不另
    論罪。再被告乙○○所犯上開竊盜、行使偽造私文書2 罪間
    ，犯意各別、行為互殊，觸犯構成要件相異之罪名，應予以
    分論併罰。又被告乙○○前於94年間因竊盜案件，經臺灣臺
    中地方法院以94年度易字第2107號判處有期徒刑5 月確定，
    於95年4 月18日易科罰金執行完畢，有臺灣高等法院被告全
    國前案紀錄表1 紙附卷可稽（見本院二卷第8 至91頁），被
    告於上開有期徒刑執行完畢5 年內，故意再犯本件有期徒刑
    以上之罪，均為累犯，應依刑法第47條第1 項規定，均加重
    其刑。又雖被告乙○○母親戊○○陳稱被告乙○○可能有自
    閉、精神分裂症、憂鬱症之情形，而有精神異常，本身並無
    犯意等情，然被告乙○○於本院審理時精神狀況正常，對答
    如流，足認被告乙○○於上揭竊盜犯行時並非不能辨識其行
    為違法、欠缺依其辨識而行為之能力、或顯著減低之情形，
    ，從而，並無減輕其刑之事由，附此敘明。爰審酌被告乙○○正值壯年之際，不思以正途賺取財物，為圖一己私利，竟
    竊取他人物品，侵害他人財產，誠屬不該，且犯後仍飾詞否
    認竊盜犯行，並於遭逮捕後，仍意圖逃避所涉竊盜罪嫌之查
    緝，而冒用其友人「丁○○」之名義應訊，並偽造如附表二
    所示之「丁○○」簽名、指印及掌印，足生損害於警察機關
    及檢察機關進行刑事訴追之正確性及丁○○本人，亦屬不該
    ；被告丁○○為圖脫免共同被告乙○○之刑責，而頂替犯罪
    ，影響、妨害犯罪偵查之正確性及司法之公正性，所為實不
    足取。惟念以被告乙○○犯後能坦承行使偽造私文書之犯行
    ，而被告丁○○犯後於偵查中即坦承犯行等一切情狀，態度
    尚可，另考量被告乙○○竊盜所得之金額非鉅，且竊得物品
    均已分別發還予被害人甲○○具領，亦有贓物認領保管單1
    張在卷可稽（見警1 卷第24頁），被害人等之損失非鉅，並
    衡量被告2 人犯罪之手段、動機等一切情狀，分別量處如主
    文所示之刑，並定其應執行之刑，且將諭知易科罰金之折算
    標準，以示儆懲。
五、扣案如附表二所示之偽造「丁○○」簽名、指印及掌印，均
    為被告乙○○所偽造，業據被告乙○○供述在卷，為此，應
    依刑法第219 條規定，不論屬於犯人即被告與否，併予宣告
    均沒收。
據上論斷，應依刑事訴訟法第299 條第1 項前段，刑法第216 條
、第210 條、第320 條第1 項、刑法第164 條第2 項、第47條第1
項、第219 條、第51條第5 款，刑法施行法第1條之1 ，判決如主
文。
本案經檢察官盧葆清到庭執行職務。
中    華    民    國    99    年    9     月    21    日
                  刑事第五庭    審判長法  官 李昆南
                                      法  官 陳盈吉
                                      法  官 劉美香
以上正本證明與原本無異。
如不服本判決應於收受送達後10日內向本院提出上訴書狀，並應
敘述具體理由；如未敘述上訴理由者，應於上訴期間屆滿後20日
內向本院補提理由書（均須按他造當事人之人數附繕本）「切勿
逕送上級法院」。
中    華    民    國    99    年    9     月    23    日
                                      書記官 陳仙宜
附表一：
 ┌──┬───────────┬────────────┐
 │編號│物品                  │價格（新台幣，下同）    │
 ├──┼───────────┼────────────┤
 │ 1  │護套                  │199元                   │
 ├──┼───────────┼────────────┤
 │ 2  │卸粧液                │299元                   │
 ├──┼───────────┼────────────┤
 │ 3  │卸粧水                │300元                   │
 ├──┼───────────┼────────────┤
 │ 4  │保濕凝膠              │620元                   │
 ├──┼───────────┼────────────┤
 │ 5  │卸粧液                │219元                   │
 ├──┼───────────┼────────────┤
 │ 6  │乳霜                  │465元                   │
 ├──┼───────────┼────────────┤
 │ 7  │水凝露                │400元                   │
 ├──┼───────────┼────────────┤
 │ 8  │乳霜                  │659元                   │
 ├──┼───────────┼────────────┤
 │ 9  │睫毛黏著劑            │130元                   │
 ├──┼───────────┼────────────┤
 │ 10 │唇彩                  │360元                   │
 ├──┼───────────┼────────────┤
 │ 11 │男仕內衣              │320元                   │
 ├──┼───────────┼────────────┤
 │ 12 │男仕內衣              │350元                   │
 ├──┼───────────┼────────────┤
 │ 13 │女內衣                │299元                   │
 ├──┴───────────┼────────────┤
 │共計                        │4,620元                 │
 └──────────────┴────────────┘
 附表二：
 ┌──┬───────────┬────────────┐
 │編號│物品名稱              │偽造「丁○○」署名、指印│
 │    │                      │及掌印                  │
 ├──┼───────────┼────────────┤
 │ 1  │高雄市政府警察局左營分│署名2 枚、指印7 枚。    │
 │    │局扣押筆錄1份。       │                        │
 ├──┼───────────┼────────────┤
 │ 2  │扣押物品目錄表1份。   │署名13枚、指印17枚。    │
 │    │                      │                        │
 ├──┼───────────┼────────────┤
 │ 3  │扣押物品收據1份。     │指印2枚。               │
 ├──┼───────────┼────────────┤
 │ 4  │高雄市政府警察局左營分│署名2 枚、指印10枚。    │
 │    │局調查筆錄1份         │                        │
 ├──┼───────────┼────────────┤
 │ 5  │口卡片1份。           │署名1 枚、指印1 枚。    │
 │    │                      │                        │
 ├──┼───────────┼────────────┤
 │ 6  │權利告知書2份         │署名2 枚、指印2 枚。    │
 │    │                      │                        │
 ├──┼───────────┼────────────┤
 │ 7  │執行拘提逮捕告知本人通│署名1 枚、指印1 枚。    │
 │    │知書1份。             │                        │
 ├──┼───────────┼────────────┤
 │ 8  │執行拘提逮捕告知親友通│署名1 枚、指印1 枚。    │
 │    │知書1份。             │                        │
 ├──┼───────────┼────────────┤
 │ 9  │內勤偵訊筆錄          │署名1枚                 │
 │    │                      │                        │
 ├──┼───────────┼────────────┤
 │ 10 │指紋卡片              │署名1 枚，指印19枚，掌印│
 │    │                      │2枚                     │
 ├──┼───────────┼────────────┤
 │ 11 │自白書                │署名1 枚、指印1 枚。    │
 │    │                      │                        │
 ├──┼───────────┼────────────┤
 │共計│                      │偽造「丁○○」署名25枚、│
 │    │                      │指印61枚、掌印2枚。     │
 │    │                      │                        │
 └──┴───────────┴────────────┘
附錄本判決論罪科刑法條：
中華民國刑法第210條
（偽造變造私文書罪）
偽造、變造私文書，足以生損害於公眾或他人者，處 5 年以下
有期徒刑。
中華民國刑法第216條
（行使偽造變造或登載不實之文書罪）
行使第 210 條至第 215 條之文書者，依偽造、變造文書或登載
不實事項或使登載不實事項之規定處斷。
中華民國刑法第320條
（普通竊盜罪、竊佔罪）
意圖為自己或第三人不法之所有，而竊取他人之動產者，為竊盜
罪，處5  年以下有期徒刑、拘役或 5 百元以下罰金。
意圖為自己或第三人不法之利益，而竊佔他人之不動產者，依前
項之規定處斷。
前二項之未遂犯罰之。
刑法第164條
藏匿犯人或依法逮捕拘禁之脫逃人或使之隱避者，處 2 年以下
有期徒刑、拘役或 5 百元以下罰金。
意圖犯前項之罪而頂替者，亦同。

司法院資訊處製作；財團法人民間司法改革基金會備份。
